臺灣彰化地方法院刑事判決　　　　　　　 96年度交訴字第6號
公　訴　人　臺灣彰化地方法院檢察署檢察官
被　　　告　甲○○
上列被告因公共危險案件，經檢察官提起公訴（95年度偵字第10
634 號），本院依簡式審判程序判決如下：
    主  文
甲○○駕駛動力交通工具肇事，致人受傷而逃逸，處有期徒刑柒
月。緩刑貳年。
    事  實
一、甲○○未領有汽車之駕駛執照，仍於民國95年9 月20日，駕
    駛車牌號碼A6－1050號自用小客貨車，沿彰化縣福興鄉○○
    村○○路由北往南方向行駛，於同日上午10時10分許，行經
    彰化縣福興鄉○○村○○路○ 段153 號前時，原應注意車前
    狀況及兩車並行之間距，並隨時採取必要安全措施，且依當
    時天候晴、日間自然光線、路面乾燥、無缺陷、無障礙物、
    視距良好等情況，並無不能注意之情形，竟疏未注意及此，
    致其所駕駛之自用小客貨車右側車斗，擦撞適時同向行駛於
    其右側，由許錦鐘所騎乘車牌號碼L5L- 553號機車之左手把
    ，造成許錦鐘人、車倒地，受有頭部外傷合併頭皮撕裂傷、
    外傷性腦硬膜下出血、顱內出血、蜘蛛網膜下出血、顱骨骨
    折及左側鎖骨骨折等傷害（過失傷害部分，因告訴人撤回告
    訴，業經本院另案判決不受理）。詎甲○○雖明知其已駕車
    與他人發生碰撞肇事致對方人車倒地，且其亦於肇事後停車
    於肇事地點附近稍作停留，然竟僅因其係無照駕車，害怕遭
    警察告發開罰，即另基於駕車肇事逃逸之犯意，不僅未下車
    查看，且為逃避肇事責任，在未報警處理或救助因機車倒地
    而受傷之人或將受傷之人送醫救治之情形下，復行駕車右轉
    駛入前方不遠處之巷道內逃離現場。嗣經目睹車禍發生之謝
    孟仁自後追趕並記下甲○○所駕駛之上揭自小客貨車車牌號
    碼，報警而循線查獲。
二、案經彰化縣警察局鹿港分局報請臺灣彰化地方法院檢察署檢
    察官偵查起訴。
    理  由
一、被告甲○○於準備程序中，先就前揭犯罪事實為有罪之陳述
    ，且所犯係死刑、無期徒刑、最輕本刑為3 年以上有期徒刑
    以外之罪，經本院合議庭依刑事訴訟法第273 條之1 第1 項
    之規定，裁定由法官一人獨任進行簡式審判程序，合先敘明
    。
二、上揭肇事肇事逃逸之犯罪事實，業據被告甲○○於本院準備
    程序及審理時坦承不諱，核與證人即被害人許錦鐘於警詢、
    證人謝孟仁於警詢及偵查中證述之情節相符，並有道路交通
    事故現場圖、道路交通事故調查報告表(一)、(二)、肇事現場照
    片及車輛照片共8 幀及彰化縣警察局96年2 月13日彰警鑑字
    第0960009146號函附之現場勘察報告1 份附卷可稽；而被害
    人許錦鐘因本件交通事故受有頭部外傷合併頭皮撕裂傷、外
    傷性腦硬膜下出血、顱內出血、蜘蛛網膜下出血、顱骨骨折
    及左側鎖骨骨折等傷害，復有財團法人彰化基督教醫院診斷
    書2 份附卷可佐，足徵被告於本院準備程序及審理時之自白
    與事實相符，堪予採信。
三、按刑法第185 條之4 之肇事逃逸罪，以行為人知悉肇事而故
    意逃逸為要件，至對於致人死傷之事實，祇要有該項結果之
    發生為已足，行為人對此部份是否有認知，則非所問（最高
    法院91年度臺上字第137 號、92年度臺上字第7328號判決意
    旨參照）。是行為人只要認知其「駕駛動力交通工具肇事」
    之行為情狀及有「逃逸」之行為，即構成肇事逃逸之犯行，
    只是因該條係為加強救護，減少被害人之死傷，促使駕駛人
    於肇事後能對被害人即時救護之目的所訂立，故法條增列「
    致人死傷」為處罰條件，如肇事未造成被害人傷害或死亡，
    始例外不加以處罰而已。則本件被告明知駕駛車輛擦撞被害
    人許錦鐘所騎乘之機車致其人車倒地而逃逸，及被害人許錦
    鐘確因本件車禍受有頭部外傷合併頭皮撕裂傷、外傷性腦硬
    膜下出血、顱內出血、蜘蛛網膜下出血、顱骨骨折及左側鎖
    骨骨折等傷害的事實既均已認定如上，依上揭判決意旨，被
    告肇事逃逸乙情已甚灼然。綜上，本案事證已臻明確，被告
    肇事逃逸之犯行洵堪認定。
四、核被告甲○○所為，係犯刑法第185 條之4 之駕駛動力交通
    工具肇事致人受傷而逃逸罪。爰審酌被告並無前科，有臺灣
    高等法院被告前案紀錄表1 份附卷可稽，素行良好，然本次
    不但無照駕車，於肇事後，又不思立即救援被害人，並就近
    向警察機關報告，反將被害人棄置事故現場而不顧，陷被害
    人於危險狀態中，罔顧他人生命身體安全，犯罪所生危害甚
    鉅，惟其於本院審理中已坦承犯行、並與被害人達成民事和
    解，有彰化縣福興鄉調解委員會調解書影本1 份在卷可憑，
    犯後態度尚稱良好等一切情狀，量處如主文所示之刑，以示
    懲儆。末查，被告前未曾因故意犯罪受有期徒刑以上刑之宣
    告，有臺灣高等法院被告前案紀錄表在卷可考，其因一時失
    慮而觸犯刑章，事後已坦承犯行，並賠償被害人之損害（見
    上開調解書），深具悔意，經此刑之宣告後，應知警惕而無
    再犯之虞，本院因認以暫不執行其刑為當，併予以宣告緩刑
    2 年，用啟自新。
據上論斷，應依刑事訴訟法第273 條之1 第1 項、第299 條第1
項前段，刑法第185 條之4 、第74條第1 項第1 款，判決如主文
。
本案經檢察官高如應到庭執行職務。
中　　華　　民　　國　　96　　年　　5 　　月　　4 　　日
                  交通法庭      法  官  吳永梁
以上正本證明與原本無異。
如不服本判決，應於判決送達後10日內，向本院提出上訴狀（須
附繕本）。
中　　華　　民　　國　　96　　年　　5 　　月　　7 　　日
                                書記官  陳美敏
附錄論罪科刑法條全文：
中華民國刑法第185條之4
駕駛動力交通工具肇事，致人死傷而逃逸者，處6 月以上5 年以
下有期徒刑。
